【裁判字號】    90,上訴,773
【裁判日期】    900724
【裁判案由】    公共危險
【裁判全文】
臺灣高等法院臺南分院刑事判決                                        行股
    上  訴  人
    即  被  告  乙  ○  ○
    選任辯護人  翁  瑞  昌  律師
                陳  琪  苖  律師
右上訴人因公共危險案件，不服臺灣臺南地方法院九十年度交訴字第一三九號中華民
國九十年四月三十日第一審判決（起訴案號：臺灣臺南地方法院檢察署九十年度偵字
第二四００號），提起上訴，本院判決如左：
    主      文
原判決撤銷。
乙○○於高速公路駕車以忽快忽慢忽左忽右及丟擲保特空瓶、檳榔渣方法致生往來之
危險，累犯，處有期徒刑陸月，如易科罰金以參佰元折算壹日。
被訴以車逼車方式迫使人停車於路肩之妨害舟車行駛安全部分無罪。
    事      實
乙○○素行不良，曾有詐欺、妨害兵役、施用毒品、過失傷害等犯罪前科，其中最後
於民國（下同）八十二間所犯過失傷害罪，經臺灣臺南地方法院判處有期徒刑六月，
如易科罰金以三百元折算一日確定，已於八十五年十二月十九日執行完畢，猶不知悔
改，復於九十年二月五日十六時三十分許，駕駛車牌Ｃ八—五七七三號自小客車搭載
洪進正（另為不起訴處分），途經國道一號高速公路北上三０三公里即臺南縣麻豆路
段，因不滿同向在前由甲○○所駕駛之車牌Ｙ五—０六九二號自小客車車速過慢，乃
示意甲○○停靠路肩（此部分不構成犯罪詳如後述），甲○○因此自行停靠路肩，因
見乙○○與洪進正亦停車下車步行過來，恐遭不測旋又駕車開走，乙○○即駕駛上開
自小客車超越至甲○○之車輛前方，於高速行駛之際，以忽快忽慢忽左忽右之駕車方
式，及自車內向甲○○之車輛丟擲保特空瓶、檳榔渣之方法，意圖逼迫甲○○停車，
因而使甲○○車輛之擋風玻璃輕微裂痕（毀損部分未據告訴），並致生甲○○及高速
公路其他用路人往來之危險。案經甲○○訴由國道公路警察局第四警察隊移送臺灣臺
南地方法院檢察署檢察官偵查起訴。
    理      由
一、訊據上訴人即被告乙○○，固不諱言有於右揭時地，因不滿被害人甲○○開車速
    度過慢，有以手勢及方向燈示意被害人甲○○停車，並於被害人甲○○停車再開
    上路後，其亦駕車追上在前，自其車內對外向被害人甲○○之車輛丟擲保特空瓶
    、檳榔渣之事實；惟矢口否認有何公共危險之犯行，並辯稱其係因不滿被害人甲
    ○○停車後即又開走，始駕車超前被害人甲○○之車輛，並向被害人甲○○之車
    輛丟擲保特空瓶、檳榔渣，其並未以忽快忽慢忽左忽右之駕車方式，妨害被害人
    甲○○行車，其所為並不致造成公共危險云云。經查被告所為上開自白部分，核
    與被害人甲○○指訴之情節相符，自堪信實；另被告駕車確亦有以忽快忽慢忽左
    忽右之方式，妨害被害人甲○○行車，既亦迭據被害人甲○○先後在警訊及歷次
    偵審中指訴不移，且被害人甲○○與被告又素昧平生，彼此間更無任何恩怨，苟
    被告無該違規駕車情事，衡情被害人甲○○當無蓄意故為羅織誣陷之理，是被告
    有該妨害行車之舉止，亦足認定。茲所應審究者，厥為被告所為上開情事，是否
    足致生往來之危險，而與該罪之構成要件相符而已。按刑法第一百八十五條第一
    項之以他法致生往來危險罪，學理上係屬具體危險犯，祇須行為人所為處於有發
    生危險之虞之狀態為已足，並不以實際發生危險之結果為必要；而被告在高速公
    路高速行車下，故意超車在被害人甲○○之車前，以忽快忽慢忽左忽右之駕車方
    式，及自車內向被害人甲○○之車輛丟擲保特空瓶、檳榔渣之方法，意圖逼迫被
    害人甲○○停車，自極易造成被害人甲○○及後方車輛追撞之結果，應認確已造
    成公眾往來之具體危險，而與以他法致生往來危險罪之構成要件相當，不容被告
    片面己意否認。綜上足認被告所辯要屬畏罪避重就輕之詞，無足取信。本件事證
    已臻明確，被告之犯行洵堪認定，應予依法論科。
二、核被告所為，係犯刑法第一百八十五條第一項之以他法致生往來之危險罪。其所
    為上開致生往來之危險行為，當然含有使人行無義務之事，或妨害人行使權利之
    性質，不另論罪，公訴人認係另犯刑法第三百零四條第一項之強制罪，而應依想
    像競合犯處斷，尚有未洽，且其被訴此部分強制罪，與以他法致生往來危險罪，
    既經公訴人認具有裁判上一罪之關係，依審判不可分之原則，爰不另於主文為無
    罪之諭知。又其曾有前開犯罪事實欄所載之犯罪前科，不惟已為其所自承，並有
    其刑案資料查註紀錄表在卷可佐，其於有期徒刑執行完畢後五年內再犯本罪，應
    依累犯規定加重其刑。原審據予論罪科刑，固非無見；惟查原判決認被告尚有後
    述不構成犯罪之連續犯行，且認所犯以他法致生往來危險之事實，尚犯強制罪，
    而有想像競合犯之適用，其認事用法，即尚有未洽。被告上訴意旨，全然否認犯
    罪，指摘原判決不當，雖無足取；惟原判決既有可議，自應由本院將原判決予以
    撤銷改判。爰審酌被告之素行、犯罪之動機、目的、方法、所生危害程度、及其
    犯後態度等一切情狀，改對其量處有期徒刑六月，並諭知如易科罰金以三百元折
    算一日之標準，以資懲儆。
三、公訴意旨另略以：被告為上開以他法致生往來危險之犯行前，曾駕駛上開自小客
    車，在被害人甲○○所駕駛車輛之前方，橫跨二車道忽而正常速度忽而減速行駛
    ，強行以車逼車（俗稱剪車）之方式，迫使被害人甲○○停車在路肩，而使被害
    人甲○○行無義務之事，並致生公眾往來之危險，因認被告此部分亦另犯有刑
    法第一百八十五條第一項之以他法致生往來危險、及刑法第三百零四條第一項之
    強制罪嫌云云。按犯罪事實應依證據認定之，無證據不得推定其犯罪事實，刑事
    訴訟法第一百五十四條定有明文；又告訴人之告訴，係以使被告受刑事訴追為目
    的，是其告訴內容是否屬實，仍應調查其他事證以察其與事實是否相符，亦經最
    高法院著有判例在案。公訴人認被告犯有此部分罪嫌，無非係以被告之自白，
    被害人甲○○之指訴，及證人洪進正之證詞等由為論據。訊據被告固不諱言有於
    右揭時地，示意被害人甲○○在路肩停車，嗣被害人甲○○停車後，因見其與洪
    進正亦停車並下車過來，被害人甲○○見狀旋即駕車離去之事實；惟矢口否認有
    何此部分公共危險之犯行，並辯稱：其示意被害人甲○○停車，意在告知開車不
    要慢行占用車道，並無其他惡意，且其僅以手勢及方向燈示意，並未以橫跨二車
    道忽而正常速度忽而減速行駛，強行以車逼車（俗稱剪車）之方式，迫使被害人
    甲○○停車在路肩等語。經查被害人甲○○自第二次警訊迄歷次偵審中，固迭指
    被告有強行以車逼車（俗稱剪車）之方式，迫使被害人甲○○停車在路肩之情事
    ；然考被害人甲○○在案發後第一次警訊時所供稱：經過麻豆交流道不久，即有
    一部色日產的自小客車，車牌是Ｃ八─五七七三號一直在我車後按喇叭，並追
    至我車旁搖下車窗，有一名男子伸手出車窗示意要我停車，原本我以為是我的車
    門沒關好，所以我靠邊停車等語。其間並無有關被告駕駛自小客車橫跨二車道，
    並忽而正常速度忽而減速行駛之行為，尤無強行以車逼車（俗稱剪車）之方式，
    迫使被害人甲○○停車在路肩之情，僅止被告在被害人甲○○車後按喇叭，及追
    至車旁搖下車窗，伸手出車窗示意被害人甲○○停車而已。按案重初供，被害人
    甲○○於初次報案時既未明指被告有此部分違規之犯行，且被害人甲○○之所以
    停車，係因被告之示意停車後自揣車門未關好所致，被告亦無對之施以強暴、脅
    迫之情事，自難徒據被害人甲○○自第二次警訊後之不同指訴，而為被告不利之
    認定。另被告在警訊中雖自白有以手勢及方向燈示意攔下被害人甲○○車輛之情
    ，然其並未供承有以忽而正常速度忽而減速行駛，及強行以車逼車（俗稱剪車）
    之方式，逼使被害人甲○○停車，且其亦同時供稱示意被害人甲○○停車，旨在
    欲告知不要慢車占用內車道影響他車速度等語，凡此有各該筆錄存卷可資比對，
    是亦難據被告該片斷之自白，即認被告已自承犯罪。至證人洪進正在偵查中，既
    始終供稱伊上車後即在車內睡覺，並不知發生何事等語在卷，是亦不足據該證人
    所言資為被告犯罪之證據。綜上各情，參互觀之，足認被告此部分所辯，尚非不
    可採信，此外復查無其他積極證據，足證被告有何公訴意旨所指之此部分犯行，
    本件不能證明被告有此部分犯罪。原審疏未詳究，遽認與前開成罪部分具有連續
    犯之關係，而予以論罪科刑，自有未合。被告上訴意旨，否認此部分犯罪，指摘
    原審此部分判決不當，自為有理由，應由本院予以撤銷，改諭知被告被訴此部分
    犯罪無罪。
四、據上論斷，應依刑事訴訟法第三百六十九條第一項前段、第三百六十四條、第二
    百九十九條第一項前段、第三百零一條第一項，刑法第一百八十五條第一項、第
    四十七條、第四十一條第一項，罰金罰鍰提高標準條例第一條前段、第二條，判
    決如主文。
本案經檢察官吳忠賢到庭執行職務。
中      華      民      國    九十      年      七      月    二十四    日
                                  臺灣高等法院臺南分院刑事第二庭
                                      審判長法官  游明仁
                                            法官  蘇重信
                                            法官  林永茂
右正本證明與原本無異。
如不服本判決，應於判決送達後十日內向本院提出上訴狀，其未敘述理由者並應於提
出上訴狀後十日內向本院補提理由書（應附繕本)。
                                      法院書記官  劉岳文
中      華      民      國    九十      年      七      月    二十四    日
刑法第一百八十五條第一項：
損壞或壅塞陸路、水路、橋樑或其他公眾往來之設備或以他法致生往來之危險者，處
五年以下有期徒刑、拘役或五百元以下罰金。


司法院資訊處製作；財團法人民間司法改革基金會備份。
